【裁判字號】    99,交聲,1014
【裁判日期】    990831
【裁判案由】    違反道路交通管理處罰條例聲明異議
【裁判全文】
臺灣桃園地方法院交通事件裁定        99年度交聲字第1014號
原處分機關  交通部公路總局新竹區監理所
異  議  人
即受處分人  甲○○
上列受處分人因違反道路交通管理處罰條例案件，對於交通部公
路總局新竹區監理所桃園監理站中華民國99年7 月8 日所為之處
分（原處分案號：桃監裁罰字第裁52-DP0000000號）聲明異議，
本院裁定如下：
    主  文
異議駁回。
    理  由
一、原處分意旨略以：異議人即受處分人甲○○於民國99年4 月
    27日晚間，駕駛車牌號碼GD─300 號營業用大貨車沿桃園縣
    蘆竹鄉○○路由南往北方向行駛，嗣於同日晚間7 時20分許
    ，在行經中正路與忠孝西路之交岔路口，並於停等紅燈後起
    駛直行通過路口之際，竟不讓由忠孝西路欲橫跨中正路至忠
    孝東路，已沿行人穿越道且步行至其車輛前方之行人陳洪巧
    優先通行，而仍冒然駕車直行，其所駕車輛乃因而將陳洪巧
    撞倒於地後，車身再由陳洪巧身上輾過，致陳洪巧受有骨盆
    骨折併腹血之傷害引發低血容性休克死亡。而異議人在肇事
    後復未停車查看或對陳洪巧施以救護，即旋駕車離去。嗣經
    到場處理之桃園縣政府警察局交通隊員警調查後，查知異議
    人為肇事之人，乃以異議人有「起駛前，不讓行人優先通行
    」、「汽車駕駛人駕駛汽車肇事致人死亡而逃逸」之違規情
    事為由，開立桃警局交字第DP0000000 號舉發道路交通管理
    事件通知單予以逕行舉發，嗣並將該通知單送達予異議人。
    經異議人向交通部公路總局新竹區監理所桃園監理站（下稱
    原處分機關）提出申訴後，原處分機關仍認異議人違規事實
    明確，乃依道路交通管理處罰條例第45條第10款、第62條第
    3 項（裁決書漏載）、第4 項，及違反道路交通管理事件統
    一裁罰基準及處理細則第41條、43條、第44條、第67條之規
    定，於99年7 月8 日開立桃監裁罰字第裁52-DP0000000號裁
    決書，裁處異議人罰鍰新臺幣（下同）9,600 元，並吊銷駕
    駛執照，且終身不得再考領。
二、異議意旨略以：其當時駕車行經上開路口時，因前方號誌已
    轉為黃燈，其乃在路口停等紅燈，俟綠燈亮起後，其確定前
    方無人，始起步直行，且未有何碰撞或輪胎壓到物品之感覺
    ，甚而，後方之車輛也沒有警示其已肇事，其始會駕車離去
    該處，否則若其知悉有人受傷，其一定會停車處理。又其嗣
    後經警察通知有肇事嫌疑時，其即立竟配合司法調查，並主
    動與陳洪巧家屬聯繫，而在取得家屬之原諒後達成和解，足
    證其並無逃逸之念頭。末其無其他技能在身，只會開車搬貨
    ，若吊銷其之駕照，其即喪失謀生能力，家庭亦將陷入困境
    ，為此聲明異議云云。
三、按汽車駕駛人起駛前，不讓行人優先通行，處600 元以上1,
    800 元以下罰鍰；汽車駕駛人駕駛汽車肇事致人死亡者，應
    即採取救護措施及依規定處置，並通知警察機關處理，不得
    任意移動肇事汽車及現場痕跡證據，違反者處3,000 元以上
    9,000 元以下罰鍰；前項駕駛人肇事致人死亡而逃逸者，吊
    銷其駕駛執照，並不得再考領，道路交通管理處罰條例第45
    條第10款、第62條第3 項、第4 項分別定有明文。
四、經查：
    (一)就未讓行人優先通行部分：
      1.按違反行政法上義務之行為非出於故意或過失者，不予
        處罰，行政罰法第7 條訂有明文；次按應受行政罰之行
        為，僅須違反禁止規定或作為義務，而不以發生損害或
        危險為其要件者，推定為有過失，於行為人不能舉證證
        明自己無過失時，即應受處罰，司法院大法官會議解釋
        第275 號解釋意旨可資參照，是人民縱無故意，但因過
        失而違反行政法上之義務者，仍不得免受行政罰。
      2.本件車禍發生之原因，乃係陳洪巧沿行人穿越道欲橫越
        中正路前往忠孝東路，並於步行至道路中央之際，因燈
        號已轉換為紅燈，致遭未讓其先行而冒然直行之異議人
        所駕車輛撞擊一節，業據陳洪巧之友人林顏金環於警詢
        中陳述：渠當日原係與陳洪巧相約在光明國小見面，欲
        一同前往大園鄉之某處佛堂拜拜，而在行經忠孝西路與
        中正路之路口時，因陳洪巧之步行速度較快，乃獨自一
        人趁忠孝東、西路行向號誌尚為綠燈之際欲先行通過路
        口，渠則因嗣後見燈號已轉為黃燈，故停在路口等候，
        而此時陳洪巧已行至中正路北向之道路一半，並且回頭
        看渠，渠即揮手要求陳洪巧儘速通過路口，詎在陳洪巧
        準備靠右繞過1 部在內側車道且車頭停在行人穿越道之
        大貨車車頭時，號誌即轉為紅燈，該貨車就慢慢向陳洪
        巧靠近，並將陳洪巧撞倒在地後，再把陳洪巧捲入車下
        ，渠雖有大喊「撞到人了（台語）」，惟該車駕駛仍未
        停車而逕自往高速公路之方向駛去等語綦詳，並核與在
        場目擊車禍經過之朱友蓉於警詢中陳稱：伊當時係沿中
        正路步行而欲穿越忠孝西路之路口，往南崁方向前進，
        惟俟伊行經至道路之一半時，就發現有1 路人在忠孝西
        路往忠孝東路之行人穿越道上，高舉1 手向1 部停在中
        正路上之大貨車示意，惟該車之駕駛好像沒有看到，仍
        以正常速度起步，故因而將該路人撞倒，且整台車從路
        人身上行駛過去等語；及紀權洲在警詢中陳述：其該日
        係駕車沿中正路欲往南崁交流道方向行駛，並在行經與
        忠孝西路之路口時停等紅燈，而待綠燈亮起欲直行之際
        ，卻突然覺得其左側車道地上有物體閃過，且當時其係
        與左方之1 台大貨車併行，其乃在回家後察看其車上所
        設置之行車紀錄器，並發覺在上開路口原係有1 名老婦
        人沿行人穿越道欲跨越中正路往忠孝東路行走，但步行
        至道路中央時，號誌即轉換為紅燈，與其併行而行駛於
        內側車道之大貨車未予查覺，即直接往前行駛，並先撞
        倒該路人後，車身再壓過該路人，且大貨車駕駛未下車
        查看就繼續前進等語大致相符；復與卷附紀權洲所提出
        行車紀錄器錄影畫面翻拍照片（第50頁）所顯示之畫面
        相同，即陳洪巧原係面朝忠孝西路而步行在行人穿越道
        上，惟之後不及半分鐘之時間，即躺臥在異議人所駕車
        輛之下方，自堪以認定。
      3.次按汽車行經行人穿越道，遇有行人穿越時，無論有無
        交通指揮人員指揮或號誌指示，均應暫停讓行人先行通
        過，道路交通安全規則第103 條第2 項定有明文。依上
        開照片所示，陳洪巧於步行至異議人所駕大貨車右方之
        車牌號碼W3－0173號自用小客車（行駛於中間車道）前
        方時，中正路行向之號誌固即已轉換為綠燈，惟揆諸上
        開規定，車輛仍應暫停讓行人先行通過；又衡情陳洪巧
        為14年出生，迄案發之際已逾85歲之高齡，以渠之身體
        狀況，應無突由路邊竄出並旋抵達該處之可能，足認陳
        洪巧應係依一般步行速度跨越道路，是本件雖無積極證
        據可證異議人係故意不讓陳洪巧先行，然當時為夜間有
        照明、視距良好、路面乾燥、無缺陷、無障礙物，此有
        道路交通事故調查報告表(一)、(二)及現場圖在卷可參，異
        議人亦無不能注意當時正有行人穿越之道路中央之情事
        存在，況依林顏金環、朱友蓉之上開陳述，案發時陳洪
        巧甚至已步行至異議人車輛之正前方，則異議疏未注意
        ，仍冒然駕駛車輛直行通過路口，並因而撞擊陳洪巧致
        陳洪巧倒地，其有駕車未讓行人優先通行之過失一節，
        當足堪認。準此，異議人辯稱其在停等紅燈後，確定前
        方無人始起步直行云云，即不足採信。
    (二)就肇事致人死亡而逃逸部分：
      1.本件陳洪巧於事故發生後，雖經送往敏盛綜合醫院急救
        ，惟仍因受有右側恥骨、左側腸骨、薦骨骨折、左膝、
        右腳第四、五趾間撕裂傷、右膝擦傷、左肩挫傷、疑似
        內出血等傷害，而急救治療無效死亡，且嗣經臺灣桃園
        地方法院檢察署檢察官會同法醫前往相驗後，亦認陳洪
        巧係因車禍而骨盆骨折併腹血，並引發低血容性休克死
        亡之情，有該署相驗屍體證明書及敏盛綜合醫院診所證
        明書各1 份在卷可稽，合先敘明。
      2.次查：依上揭敏盛綜合醫院及臺灣桃園地方法院檢察署
        檢察官之相驗經果，陳洪巧身上之主要傷勢乃係骨盆暨
        附近部位骨折，則以當時陳洪巧已步行至異議人所駕車
        輛前方，且異議人係在停等紅燈後甫起步直行之情事觀
        之，衡情若僅係單純之碰撞，陳洪巧應不致受有上開骨
        折之傷勢甚而死亡；再參以當時另一在場目擊之馬溶蔚
        於警詢中陳述之：伊當時係沿中正路步行欲穿越忠孝東
        路，而於伊向右張望時，竟發現有人在1 部行進中之大
        貨車底下不斷滾動等語，以及朱友蓉、紀權洲上開陳述
        之異議人於駕車撞擊陳洪巧後，車身更壓輾過陳洪巧之
        身體等語，自足堪認本件確係因被告駕車未讓行人優先
        通行，致車輛撞擊陳洪巧後再予壓輾，則陳洪巧之死亡
        結果與被告之過失行為間，當具有相當因果關係。又異
        議人於肇事後，未停留現場即旋駕車離去一節，亦據林
        顏金環、紀權洲、朱友蓉、馬溶蔚、葉耿宗（詳如下述
        ）陳稱明確，再佐以依吾人一般駕駛經驗，縱係瓶罐或
        樹枝等體積非大之物品，駕駛人於所駕車輛輪胎壓輾過
        之際，均會因車身產生不同程度之搖晃而有感覺，更何
        況係成年人之身體，則異議人又豈可能全然未予發覺？
        是異議人空言辯稱其並未感到任何異狀云云，實不足採
        信。準此，異議人因駕車具有過失而致陳洪巧死亡後，
        既已查覺有異，竟不予理會或下車施以救護，仍逕自駕
        車離去，其有「汽車駕駛人駕駛汽車肇事致人死亡而逃
        逸」之違規情事一節，亦足堪認。
      3.異議人固提出其所駕駛大貨車之車身照片及和解書，以
        證明車身並無任何擦撞痕跡，且已與陳洪巧家屬達成和
        解，故其確實不知有撞到陳洪巧，亦無逃逸念頭云云，
        惟陳洪巧確係遭異議人駕車撞擊後再予以輾過一節，已
        為本院所認定如上，且觀之上開相驗屍體證明書及診斷
        證明書，陳洪巧是時所受均非屬外觀上可顯而易見之傷
        勢，此由卷附之現場照片（第52頁）及當日亦駕車行經
        該處之葉耿宗於警詢中陳稱：其當時係駕車沿中正路往
        高速公路方向而行駛於內側車道，並在行經與忠孝東路
        之交岔路口時停等紅燈（其車輛前方尚有2 輛車，第 1
        輛為大貨車，第2 輛係休旅車），俟於綠燈亮起後，大
        貨車即直行往交流道方向行駛，休旅車則係起駛後馬上
        又停止，此時即有1 婦人自馬路上衝向路中間，而休旅
        車在靠右繞行離去後，其就見到1 人躺在地上，上開婦
        人則蹲在旁邊，其乃停車上前關心，並發覺躺在地上者
        亦係一老婦人，且外觀並無任何血跡，僅身上殘留有類
        似機油之黑色油漬等語亦足佐證，再參以本件車禍之發
        生並非係異議人於高速駕車之情形下直接撞擊陳洪巧，
        則在發生碰撞後，車身未留下任何痕跡，亦合於常情；
        又異議人固在事後確已與陳洪巧之家屬達成和解，然此
        乃係異議人行為後之態度，與異議人在違規當下之想法
        並無必然關聯，是異議人此部分所辯，仍不足使本院為
        有利於異議人之認定。末異議人辯稱之若吊銷其之駕照
        且終身不得考領，其將因而喪失謀生能力一節，縱係屬
        實，究非本院於審酌原處分機關所為處分是否合法之際
        所應併予考量之因素，均附此敘明。
五、綜上所述，本件異議人確有上開違規行為，又原處分機關依
    道路交通管理處罰條例道路交通管理處罰條例第45條第10款
    、第62條第3 項、第4 項，違反道路交通管理事件統一裁罰
    基準及處理細則，以及違反道路交通管理事件統一裁罰基準
    表所載之裁罰標準相關規定，裁處異議人罰鍰9,600 元，並
    吊銷駕駛執照，且終身不得再考領等處分，經核亦均無違誤
    ，是本件異議為無理由，自應予駁回。
據上論斷，應依道路交通管理處罰條例第87條第2 項、道路交通
案件處理辦法第19條，裁定如主文。
中    華    民    國    99    年    8     月    31    日
                          交通法庭    法  官  蘇昌澤
以上正本證明與原本無異。
如不服本裁定，應於裁定送達後5 日內向本院提出抗告狀。
                                      書記官  李佳穎
中    華    民    國    99    年    9     月    1     日

司法院資訊處製作；財團法人民間司法改革基金會備份。
